福建高等法院金門分院刑事判決　　　　　　　　　　　九十一年度上易字第一三號
　　上　訴　人　福建金門地方法院檢察署檢察官
　　被　　　告　甲○○
　　選任辯護人　陳淑鶯律師
右上訴人因被告傷害案件，不服福建金門地方法院九十年度簡上字第六號，中華民國
九十一年五月九日第一審判決（起訴案號：福建金門地方法院檢察署九十一年度偵字
第九八號），提起上訴，本院判決如左：
    主  文
上訴駁回。
    理  由
一、公訴意旨略以：被告甲○○於民國八十九年十一月十四日晚上七時許與李焱智、
    林耀民、楊普任等十餘人在金門縣金湖鎮復國墩新天地餐廳吃飯，席間李焱智因
    不勝酒力而喝醉，乃趴在桌上休息，甲○○等人正在吃飯時，李焱智突然持酒瓶
    朝桌子摔打，使甲○○之女兒受到驚嚇，甲○○因而心生不悅，而於飲宴結束後
    ，在該餐廳外毆打李焱智，致李焱智受有頭部外傷、左眼瘀腫及結膜下出血、臉
    裂傷、腹部挫傷之傷害，經李焱智告訴，認被告甲○○涉有刑法第二百七十七條
    第一項之傷害罪嫌。
二、按犯罪事實應依證據認定之，無證據不得推定其犯罪事實；又不能證明被告犯罪
    者，應諭知無罪之判決，刑事訴訟法第一百五十四條、第三百零一條第一項分別
    定有明文。次按事實之認定，應憑證據，如未能發現相當證據，或證據不足以證
    明，自不能以推測或擬制之方法，為裁判基礎（最高法院四十年臺上字第八六號
    判例參照）。又告訴人之告訴，係以使被告受刑事追訴為目的，其指訴是否與事
    實相符，仍應調查其他證據，以資審認，必被害人所述被害情形，無瑕疵可擊，
    且就其他方面調查，又與事實相符，始足據為有罪判決之基礎（參照最高法院五
    十二年台上字第一三００號、六十一年台上字第三０九九號判例要旨）。
三、本件公訴意旨認被告甲○○涉犯上開傷害罪嫌，係以被告甲○○涉有右揭傷害之
    事實，業據告訴人李焱智指訴綦詳，復有驗傷診斷書在卷可資佐證，再參以被告
    之女兒因告訴人摔酒瓶而受驚嚇，被告因而心生不悅等情，被告因而毆打告訴人
    ，並非不可能，是告訴人之指訴應為實在；雖證人林耀民於警、偵訊及證人楊普
    任在警訊均供稱未看到被告毆打告訴人，然告訴人摔酒瓶時，現場混亂，業據證
    人林耀民供明在卷，則被告毆打告訴人時，證人等有可能未目睹，是證人等之證
    言不能遽為被告有利之證明，為所憑之論據。惟訊據被告甲○○堅決否認涉有上
    開犯行，辯稱：案發當時伊與李焱智、林耀民、楊普任等十餘人在金門縣金湖鎮
    復國墩新天地餐廳用餐，席間李焱智酒醉趴在桌上休息，突然持酒瓶朝桌子摔打
    ，致伊女兒受到驚嚇，伊乃抱女兒到外面，之後伊請同席之友人陳家欣開車載送
    返家，伊確實未毆打告訴人李焱智等語。
四、經查：
（一）、按地方法院簡易庭對被告為簡易判決處刑後，經提起上訴，而地方法院合議
        庭認應為無罪判決之諭知者，依刑事訴訟法第四百五十五條之一第三項準用
        第三百六十九條第二項之規定意旨，應由該地方法院合議庭撤銷簡易庭之判
        決，改依第一審通常程序審判。其所為判決，應屬於「第一審判決」，檢察
        官仍得依通常上訴程序上訴於管轄第二審之高等法院（最高法院九十一年度
        台非字第二一號判決意旨參照）。查本件被告甲○○所涉傷害案件，經檢察
        官起訴後，由福建金門地方法院金城簡易庭以簡易判決判處拘役十五日，如
        易科罰金以三百元折算一日，被告甲○○不服提起上訴，經原審合議庭認應
        為無罪判決之諭知，依通常程序審理後，撤銷簡易庭之判決，改諭知被告甲
        ○○無罪。揆諸前開說明，原審合議庭就被告甲○○所為無罪之判決，係屬
        「第一審判決」，檢察官對本件無罪判決不服，自得依通常上訴程序向管轄
        第二審之本院提起上訴，合先敘明。
（二）、本件告訴人李焱智雖堅指被告甲○○確涉有上開傷害犯行，惟依其於警訊時
        指稱：「我當時因為喝了很多酒，因為被打得全身是傷，我還感覺應該是有
        很多人打我，可是我只記得阿海（甲○○）有打我。我記得有拿兇器，是什
        麼我就忘記了。」、「我當時因喝酒喝得很醉，不曉得誰一直在罵髒話，我
        以為是在罵我，所以我就拿油瓶往桌上打破，然後我就被一群人拖到餐廳外
        面毆打。」等語（見八十九年十一月十五日警訊筆錄，偵查卷第六頁背面）
        ，於本院審理中另稱：「我是從餐廳裡面被拖出去的，我是在餐廳外面被打
        的。我有聽到很多人說打死他。」、「（你有沒有看到甲○○打你？）沒有
        ，但甲○○在隔天有打電話，約我去鐵工廠談。」（見本院九十一年十月二
        十三日審判筆錄）、「我喝醉了，他們把我拖出去，我聽到他們說把他打死
        。」等語（見本院九十一年十一月二十日審判筆錄），顯見告訴人李焱智並
        未實際目睹被告甲○○有對其實施毆打之行為，已難據以即認被告甲○○涉
        有上開傷害犯行；況告訴人李焱智既已酒醉，既不知係何人罵髒話，亦不記
        得究竟有無以何種器物毆擊，除被告外亦不知何人毆打，其因酒醉嚴重影響
        其對事物之認知程度，至為顯然，尤難憑其酒醉時之模糊認知，即認被告甲
        ○○涉有傷害犯行。
（三）、證人即當時在場聚餐之楊普任於警訊時證稱：「我吃飯吃到一半，李焱智因
        不勝酒力，已經快喝醉了，就扒在桌上睡覺，過了一會，李焱智就突然從地
        上拿起酒瓶往桌上砸，並要翻桌子，然後大家就去阻止，後來我和林文雄就
        扶他上車載李焱智到鐵工廠，李焱智自行開車回家。」、「（你是否看見有
        人毆打李焱智？有無持械具毆打？）沒有，我沒有看到。」等語（見八十九
        年十二月六日警訊筆錄，偵查卷第十頁背面、第十一頁），另證人即當時亦
        在場聚餐之林耀民於警訊時證稱：「．．．李焱智扒在桌子，突然從地上拿
        起未開啟的啤酒瓶往桌上砸，並站起來預備要翻桌子，我們大家就向前抓住
        他（李焱智），並控制他，不讓他發瘋，接著我就叫楊普任和大雄把他載回
        工廠．．．」、「他（李焱智）在現場沒有受傷．．．（是否看到有人毆打
        李焱智？）我沒看到，但我們大家都有去制止他的行為。」（見八十九年十
        二月七日警訊筆錄，偵查卷第十二頁背面、第十三頁）於檢察官偵查中證稱
        ：「當天我們吃飯，李焱智喝醉了，扒在桌上，突然往地上拿酒瓶砸桌子，
        我們拉住他。」、「（有無看到甲○○打李焱智？）我沒看到．．．。」等
        語（見九十年三月二十一日訊問筆錄，偵查卷第三十五頁背面），另證人陳
        家欣於原審調查時到庭證稱：「（有無看到李焱智敲打桌子？）有的，甲○
        ○有抱他女兒。我和甲○○一起離開餐廳。」、「（甲○○有無出手打李焱
        智？）沒有。」、「（有無看到李焱智受傷？）我離開時沒有看到他受傷。
        」「（在何種情形下離開的？）告訴人摔酒瓶，甲○○女兒在哭，所以我們
        先行離開。」（見原審九十年十月四日訊問筆錄，原審卷第三十五至三十六
        頁），於本院審理時到庭證稱：「當日我比較晚去餐廳，去了不久，李焱智
        持酒瓶朝桌上摔打，甲○○女兒受驚嚇後，甲○○抱著他女兒，叫我載他回
        家。」等語（見本院九十一年十一月二十一日審判筆錄），依上開證詞，證
        人即當時在場聚餐之楊普任、林耀民、陳家欣均未目睹被告甲○○曾經毆打
        、傷害告訴人李焱智，自難認被告甲○○有何傷害犯行。
（四）、參以被告甲○○當時手抱之三歲幼女，因告訴人李焱智突然持酒瓶朝桌子摔
        打而驚嚇哭啼，被告甲○○縱然心中不悅，惟既手抱哭啼幼女，於告訴人李
        焱智酒醉滋事、場面混亂之際，為安撫女兒及避免危險，被告甲○○避之惟
        恐不及，豈有不顧女兒安危，再趨前毆打告訴人李焱智，使女兒更加驚嚇之
        理？至於告訴人李焱智所指被告甲○○事後曾委請洪壽民等人疏通和解云云
        ，惟此為被告甲○○所否認，證人洪壽民亦到庭證稱並未受被告甲○○之託
        而為疏通和解，已難認定，況縱有其事，亦僅屬避免訟累之舉，不足為被告
        甲○○不利之論據。
（五）、綜上所述，本件告訴人李焱智並未實際目睹被告甲○○有對其實施毆打之行
        為，且因酒醉嚴重影響其對事物之認知，尚難憑其酒醉模糊之認知，即認被
        告甲○○涉有上開傷害犯行；而證人即當時在場聚餐之楊普任、林耀民、陳
        家欣均未目睹被告甲○○有何傷害之行為，亦難認被告甲○○有何傷害犯行
        。且被告甲○○當時手抱三歲幼女，衡情亦無不顧女兒安危，再趨前毆打告
        訴人李焱智之理。而驗傷診斷書及金門縣立醫院檢附之李焱智就醫住院之病
        歷資料等，僅足證明告訴人李焱智受傷診治，不足為被告毆傷李焱智之證明
        。此外，復無其他積極證據足資認定被告甲○○確有傷害告訴人李焱智之犯
        行，應認不能證明其犯罪，依刑事訴訟法第三百零一條第一項之規定，自應
        為被告甲○○無罪之諭知。
五、原審經詳查後，認不能證明被告甲○○犯罪，依刑事訴訟法第三百零一條第一項
    之規定，諭知被告被告甲○○無罪之判決，經核並無違誤。檢察官上訴意旨仍以
    被告甲○○如未傷害為何事後託洪壽民等多人說情，而指摘原判決不當，為無理
    由，應予駁回。又本院認事證已臻明確，核無更予傳訊證人李文俊及調取通聯紀
    錄之必要，附予敘明。
據上論結，應依刑事訴訟法第三百六十八條，判決如主文。
本案經檢察官楊秀蘭到庭執行職務。
中　　　華　　　民　　　國　　九十一　　年　　 十一 　　月　　二十一　　日
                                福建高等法院金門分院刑事庭
                                    審判長法  官　郭　君　勳
                                          法  官　洪　曉　能
                                          法  官　陳　中　和
右正本證明與原本無異。
不得上訴。
中　　　華　　　民　　　國　　九十一　　年　   十二　 　月　　　五　　　日
　　　　　　　　　　　　　　　　　　　　　書記官　李　麗　鳳
